【裁判字號】    88,訴,1718
【裁判日期】    890112
【裁判案由】    債務人異議之訴
【裁判全文】
臺灣高雄地方法院民事判決  八十八年度訴字第一七一八號
    原      告  甲○○
    訴訟代理人  石繼志  律師
                邱超偉  律師
    送達代收人  石繼志  律師
    被      告  乙○○
右當事人間債務人異議之訴事件，本院判決如左：
    主    文
臺灣高雄地方法院八十八年度執字第一一七六四號所為之強制執行程序應予撤銷。
訴訟費用由被告負擔。
    事    實
甲、原告方面：
一、聲明：如主文所示。
二、陳述：
（一）被告乙○○前以伊執有原告與訴外人江來興、江王春月共同簽發，金額為新台
      幣（下同）陸拾伍萬元，發票日為八十七年二月十七日，到期日為八十七年六
      月十六日之本票一紙，經提示未獲清償為由，聲請臺灣板橋地方法院八十七年
      度票字第三八七四號本票裁定准許強制執行。嗣於民國八十八年五月廿八日，
      執前開本票裁定聲請本院民事執行處以八十八年度一七六四號強制執行事件，
      查封對原告所有座落高雄縣六龜鄉○○段136-39、136-286、136-287、
      136-326 、144、153、158-4、158-15、213-56等地號之土地。惟原告從未簽
      發系爭本票，本票上之簽名絕非原告所為。
（二）本件之執行名義為本票裁定，然本票裁定係屬無實體上確定力之執行名義，無
      確定判決同一之效力，系爭本票既非原告所簽，則本件於執行名義成立前，即
      有債權不成立或消滅或妨礙債權人請求之事由發生，債務人即原告自得於強制
      執行程序終結前提起異議之訴。
三、證據：提出台灣高雄地方法院民事執行處（八八）高敬民溫八八執字第一一七六
    四號函、台灣板橋地方法院八十七年度票字第三八七四號民事裁定、本票一紙，
    聲請傳訊證人王扶卿、江來興、江王春月、聲請本院向高雄縣六龜鄉農會函調原
    告之質押借據，並送刑事警察局鑑定。
乙、被告方面：
一、聲明：原告之訴駁回。訴訟費用由原告負擔。
二、陳述：
（一）因原告之女婿江來興、原告之女江王春月積欠被告乙○○車款，被告曾對之提
      起刑事訴訟，他們要求被告原諒，被告乃要求其提出擔保，他們即提出已填載
      完成之系爭本票交給我，並提出本件原告所有之土地所有權狀影本表示原告有
      資力。
（二）系爭本票並非當面簽發，故被告不知甲○○之簽名是否親自所為。
三、證據：提出臺灣高等法院八十六年度上易字第八四五八號刑事判決、臺灣高等法
    院八十六年度附民字第六九一號判決、和解書、臺灣板橋地方法院民事裁定確定
    證明書、本票暨授權書各一紙，並聲請將本票送刑事警察局鑑定。
丙、證據：本院依職權調閱本院八十八年度執字第一一七六四號、臺灣板橋地方法院
    八十八年度執字第五一一號卷宗。
    理    由
一、本件原告主張被告以其執有由原告與訴外人江來興、江王春月共同簽發之本票一
    紙，未獲付款為由，取得台灣板橋地方法院之本票裁定，並據以聲請本院以八十
    八年度一七六四號強制執行事件，查封原告所有之之九筆土地，惟系爭本票並非
    原告所親簽，故該本票裁定於成立前即有原告債權不成立之事由，爰依強制執行
    法第十四條第二項提起債務人異議之訴，請求撤銷前開強制執行程序；被告則以
    系爭本票為原告之女兒與女婿因另涉刑事案件，為與被告和解所交付等語，資為
    抗辯。
二、原告主張被告前以伊執有原告與訴外人江來興、江王春月共同簽發，金額為新台
    幣陸拾伍萬元，發票日為八十七年二月十七日，到期日為八十七年六月十六日之
    本票一紙，經提示未獲清償為由，聲請臺灣板橋地方法院八十七年度票字第三八
    七四號本票裁定准許強制執行。嗣於民國八十八年五月廿八日，執前開本票裁定
    聲請本院民事執行處以八十八年度一七六四號強制執行事件，查封對原告所有座
    落高雄縣六龜鄉○○段136-39、136-286、136-287、136-326、144、153、158-4
    、158-15、213-56等地號之土地之事實，業據其提出台灣高雄地方法院民事執行
    處（八八）高敬民溫八八執字第一一七六四號函、台灣板橋地方法院八十七年度
    票字第三八七四號民事裁定為證，復經本院依職權調閱本院八十八年度執字第一
    一七六四號、臺灣板橋地方法院八十八年度執字第五一一號卷宗審核屬實，亦為
    被告所不爭執，堪信為真正。
三、系爭本票係因原告之女婿江來興、原告之女江王春月積欠被告乙○○車款，被告
    曾對之提起刑事訴訟，江來興、江王春月為與被告和解，乃應被告要求，提出系
    爭本票供作擔保，業據證人江來興、江王春月證述屬實。經本院調取原告於高雄
    縣六龜鄉農會借款時所簽立之質押借據，與系爭本票併送刑事警察局鑑定結果，
    其上「甲○○」之簽名並非同一人所為，此有內政部警政署刑事警察局八十八年
    十一月二十二日刑鑑字第一二一九二一號鑑驗通知書在卷可稽。參以江王春月證
    稱，系爭本票上江來興、江王春月之簽名均為其本人所親簽，但甲○○之簽名則
    係由江王春月所簽，且被告亦自承系爭本票並非原告當面簽發等情，顯見本件系
    爭本票上之簽名並非原告親自所為，殆無疑義。
四、按執行名義無確定判決同一之效力者，於執行名義成立前，如有債權不成立或消
    滅或妨礙債權人請求之事由發生，債務人亦得於強制執行程序終結前提起異議之
    訴。強制執行法第十四條第二項規定甚明。本件之執行名義為本票裁定，並無確
    定判決之同一效力，故原告自得以本票裁定成立前，債權人之本票債權即有不成
    立之事由，提起本件債務人異議之訴，合先敘明。再者，在票據上簽名者，依票
    載文義負責，票據法第五條定有明文，依此條反面解釋，如票據上之簽名係出於
    偽造，遭偽造簽名之人自無庸負票據上責任。本件之本票上原告之簽名並非原告
    所親簽，已如前述，被告復未能舉證證明系爭本票係原告親簽或授權他人代簽，
    故系爭本票債權即不存在，則被告據以聲請本件強制執行之執行名義（台灣板橋
    地方法院八十七年度票字第三八七四號民事裁定），於其成立前即有債權不成立
    之事由，至被告辯稱系爭本票係原告之女及女婿為與其和解而交付一節，縱係屬
    實，仍無從認為或等值之銀行無記名可轉讓定期存款單系爭本票係原告所簽發，
    對於系爭本票債權之不存在自不生影響，故被告前開抗辯即無可採。從而，原告
    請求撤銷臺灣高雄地方法院八十八年度執字第一一七六四號所為之強制執行程序
    ，即有理由，應予准許。
五、因本案事證已臻明確，兩造其餘主張陳述及所提之證據，均毋庸再予審酌，附此
    敘明。
六、結論：原告之訴為有理由，依民事訴訟法第七十八條，判決如主文。
中      華      民      國    八十九    年      一      月    十二      日
                              臺灣高雄地方法院民事第一庭
~B法      官  陳怡雯
右為正本係照原本作成。
如不服本判決，應於送達後廿日內，向本院提出上訴狀並表明上訴理由，如於本
判決宣示後送達前提起上訴者，應於判決送達後十日內補提上訴理由書（須附繕本）。
中      華      民      國    八十九    年      一      月     十二     日
~B法院書記官  林吉煌


司法院資訊處製作；財團法人民間司法改革基金會備份。
